【裁判字號】    92,訴緝,85
【裁判日期】    920522
【裁判案由】    妨害公務
【裁判全文】
臺灣高雄地方法院刑事判決                         九十二年度訴緝字第八五號
    公  訴  人  臺灣高雄地方法院檢察署檢察官
    被      告  甲○○
右列被告因妨害公務等案件，經檢察官提起公訴（八十八年度偵字第三○一四八號、
八十九年度偵字第三一九四號、八十九年度偵字第三五三五號），本院判決如左：
    主  文
本件免訴。
    理  由
一、本件公訴意旨如附件起訴書所載。
二、按案件曾經判決確定者，應諭知免訴之判決，刑事訴訟法第三百零二條第一款定
    有明文。又訴訟上所謂一事不再理原則，關於實質上依罪或裁判上一罪，均有其
    適用，牽連犯係裁判上一罪，如其方法或結果之犯罪行為，業經判決確定，其效
    力當然及於全部，倘檢察官復就牽連犯之方法或結果行為，重行起訴即應諭知免
    訴之判決，不得再予論科，此有最高法院民國（下同）六十年台非字第七七號判
    例意旨可資參照。次按刑事訴訟法第三百零二條至三百零四條之判決，得不經言
    詞辯論為之，刑事訴訟法第三百零七條定有明文。
三、經查，被告甲○○基於銷售能源產品業務之單一犯意，明知漁用柴油，係中央主
    管機關經濟部指定之能源產品，未經許可不得經營輸入、輸出、生產、銷售業務
    ，竟圖不法利益，自八十七年七月間某日起至八十九年九月九日二十時許止，向
    綽號「阿輝」之不詳姓名年籍成年男子，以每公升新台幣（下同）七．五元之價
    格販入後，在高雄市前鎮區○○○○路三十二號旁空地，以每公升八．八元之價
    格銷售予不特定之司機牟利，所為涉犯能源管理法第二十條之一未經許可而經營
    中央主管機關指定之能源產品之銷售業務罪，業經本院於八十八年十二月二十日
    以八十八年度易字第四四七七號判決判處有期徒刑六月，於八十九年一月二十五
    日確定，有本院前揭判決、臺灣高等法院被告全國前案紀錄表、臺灣高雄地方法
    院檢察署刑案資料查註紀錄表各一份在卷可稽。而被告主、客觀上均以隱匿公務
    員職務上委託第三人掌管之物品為方法遂其未經許可經營能源產品銷售業務之目
    的，則公訴人本件起訴被告甲○○與胡阿輝、莊建基、郭清石、余伯勝、劉滿雄
    共同基於概括之犯意聯絡，自八十七年十二月二十一日起至八十八年十月十三日
    止，共同連續隱匿公務員委託第三人掌管物品之行為，與前揭判決所示之犯罪事
    實顯有方法目的之牽連關係，自屬牽連犯，為裁判上一罪，依審判不可分原則，
    該判決之效力，應及於全部犯罪事實，依照前揭規定及判例意旨，本件被告被訴
    妨害公務部分，爰不經言詞辯論，逕為諭知免訴之判決。
四、按犯罪後之法律已廢止其刑罰者，應諭知免訴之判決，刑事訴訟法第三百零二條
    第四款定有明文。次按柴油係能源管理法第二條第一款所稱之石油及其產品之能
    源，但被告於行為後，石油管理法於九十年十月十一日公布施行，同年月十三日
    生效，依該法第四十條第一項第二款、第三項規定：「有下列各款情事之一者，
    處新臺幣一百萬元以上五百萬元以下罰鍰：…二、違反第十七條第一項或第二項
    規定，經營汽、柴油或供車輛使用之液化石油氣零售業務。…有第一項各款情形
    之一而致生公共危險者，處二年以上有期徒刑、拘役或科或併科新臺幣六十萬元
    以上三百萬元以下罰金。」，第五十五條規定：「自本法施行之日起，能源管理
    法有關石油之規定，不再適用。」，又依石油管理法第十七條第一項前段、第二
    項規定經營柴油之零售業務者，應設置加油站；經營加油站業務者，應向直轄市
   、縣（市）主管機關申請核准設站；設站完成並經直轄市、縣（市）主管機關審
    查合格，報請中央主管機關核發加油站經營許可執照後，始得營業。違反上開規
    定，經營柴油零售業務者，依同法第四十條第一項第二款規定，處新台幣一百萬
    元以上五百萬元以下罰鍰。依上開規定，可知自九十年十月十三日起，經營柴油
    銷售業務，除有致生公共危險，應依石油管理法第四十條第三項規定，仍處以刑
    罰外，已由應依能源管理法第二十條之一規定處以刑罰，改為應依石油管理法第
    四十條第一項第二款規定處以罰鍰，即已廢止刑罰規定。且石油管理法第四十條
    第三項所謂之「致生公共危險」，係以各別案情審酌判斷是否存在具體危險為要
    件，公訴人雖認被告自八十九年二月初某日起至八十九年二月四日一時二十分許
    止有銷售柴油之行為，但並無具體證據足以認定被告該行為有何足以致生公共危
    險之虞，自難認與石油管理法第四十條第三項之規定相當，是被告雖於上開時間
    有銷售柴油之行為，但石油管理法既已修正，改為行政之處罰，被告銷售柴油之
    行為自不應再予論罪，依照上開規定及說明，本件被告被訴違反能源管理法部分
    ，爰不經言詞辯論，逕為諭知免訴之判決。另石油管理法第四十條第一項第四款
    、第三項固規定：「違反第三十三條第一項規定，未經申請核准而設置儲油設備
    而致生公共危險者，處二年以上有期徒刑、拘役或科或併科新台幣六十萬元以上
    三百萬元以下罰金。」，惟被告行為時並無處罰明文，依刑法第一條「行為之處
    罰，以行為時法律有明文規定者為限」之規定，自不得論處被告該條罪刑，併予
    敘明。
據上論斷，應依刑事訴訟法第三百零二條第一款、第四款、第三百零七條，判決如主
文。
中      華      民      國    九十二    年      五      月    二十二    日
                                  臺灣高雄地方法院刑事第二庭
                                      法  官  孫  啟  強
右正本證明與原本無異。
如不服本判決，應於判決送達後十日內，向本院提出上訴狀。
                                      書記官  盧  雅  婷
中      華      民      國    九十二    年      五      月    二十二    日


司法院資訊處製作；財團法人民間司法改革基金會備份。
